臺灣高等法院刑事判決　　　　　　　　　　　　　九十一年度上易字第二六五五號
　　上　訴　人
　　即　被　告　乙○○
右上訴人因詐欺案件，不服臺灣臺北地方法院九十一年度易字第六四六號，中華民國
九十一年八月二十三日第一審判決（起訴案號：臺灣臺北地方法院檢察署九十一年度
偵字第三九一六號）提起上訴，本院判決如左：
    主  文
原判決撤銷。
乙○○連續意圖為自己不法之所有，以詐術使人將本人之物交付，處有期徒刑柒月。
    事  實
一、乙○○與甲○○係同住於台北市中山區○○○路之鄰居，民國（下同）八十九年
    三月間，甲○○向乙○○提及想轉調至臺北市自來水事業處（以下稱自來水處）
    任職，乙○○乃應允找市議員幫忙，然並無音訊。甲○○又於同年五月間某日，
    再度商請乙○○幫忙推薦，乙○○乃同意請託議員幫其推薦，因而見有機可乘，
    竟意圖為自己不法之所有，並基於概括之犯意，先於翌日向甲○○佯稱：市議員
    與自來水處官員應酬，須交際費用新臺幣（以下同）十萬元云云；甲○○以乙○
    ○前於三月間答應幫忙時，並未曾向其索取金錢，誤認乙○○所言可靠屬實，而
    陷於錯誤，隨即給付乙○○十二萬元，其中二萬元作為乙○○之車馬費，以示感
    激之意，惟結果事情仍無下文。迄同年七月間某日，乙○○又承前不法所有意圖
    之概括之犯意，至甲○○家向其佯稱：推薦成功，自來水處已予以錄取，惟須再
    交付十萬元給自來水處等語，使甲○○陷於錯誤，又如數交付與乙○○。嗣於同
    年八月間，甲○○接獲自來水處面試通知，並前往應試，然未獲錄取，甲○○始
    知受騙。
二、案經被害人甲○○訴請臺灣士林地方法院檢察署呈請台灣高等法院檢察署檢察長
    核轉臺灣台北地方法院檢察署檢察官偵查起訴。
    理  由
一、訊據被告乙○○雖坦承有向告訴人甲○○提起可請市議員代為推薦，並前後收取
    交際費用共二十二萬元之情事，但矢口否認有詐欺之犯行，辯稱：告訴人於三月
    份有找伊沒有錯，因為告訴人一直纏著伊，伊才答應，但因為告訴人給的資料不
    正確，所以沒有辦法進行；五月間告訴人又來找伊幫忙，伊透過國大代表邱國昌
    幫伊推薦認識陳碧峰議員，伊有去找過陳碧峰議員，陳碧峰議員叫伊把資料交給
    謝姓女助理，後來伊有打電話去問，由一位名為李玉鎮之人接的電話，給伊答覆
    說目前沒有甲○○要求的職務缺，伊回來就跟甲○○說這個情形；是告訴人主動
    向伊提出「不然我們給他贊助一點競選費用」，那時沒有提到多少錢，伊就打電
    話去問問看，是李玉鎮跟伊說贊助很好，多少錢都可以，所以十萬元是甲○○自
    己提出的，後來他又多提了二萬元，說要給伊做交際費，伊確實有將十萬元交出
    去；因為從五月份到七月份都沒有消息，告訴人就來問伊說，是不是送的錢太少
    ，所以要伊再送十萬元去，也是交給李玉鎮，伊沒有跟告訴人說已經錄取了，伊
    是在七月底告知告訴人說可以去面試；後來告訴人跟伊說他沒有錄取，伊跟他說
    還可以排隊，告訴人說不願意云云。惟查：
  (一)前揭事實，業據告訴人甲○○指訴綦詳，核與證人即議員服務處主任李錦銘證述
    ：被告係透過國大代表邱國昌，將被告之人事資料交給議員，經服務處蓋印後轉
    送台北市自來水處云云相符（見原審卷第六十六頁）；並有陳碧峰市議員服務處
    名義用印之推薦函在卷可稽（見偵查卷第十八頁）。而被告確曾以謀職為由向告
    訴人收取二十二萬元等情，亦據被告坦承不諱，復有被告書寫之和解信函照片、
    支票影本、退票理由書影本附件可參（見他字卷第五頁）。
  (二)證人即陳碧峰議員服務處主任李錦銘另又證稱：渠服務處不會向請託者收取任何
    錢財云云相符（見原審卷第六十六頁）。又，告訴人係八十九年七月經台北市議
    會陳碧峰議員推介至該來水處服務，因該處正辦理基層人力公開甄選作業，凡議
    員推薦或來函自我推介人員符合資格條件者，均予併案通知到該處參加面試；嗣
    該處初審符合面試資格者三十九人，到處參加面試者三十五人，甲○○面試成績
    七七點三一，列名第三十五，並未錄取等情，有自來水處九十一年一月二十一日
    北市水人字第０九一三００二二六００號函附卷可證。依該函所載，告訴人自行
    寄送履歷參加考試與經由議員推薦，並無差異。再查，告訴人既於八十九年五月
    間交付被告十二萬元，甫於同年七月間經陳碧峰議員服務處具函向自來水處推薦
    ，茍非確實有經被告要求，衡情自無於短短一、二個月期間內，再於同年七育間
    主動交付十萬元，供被告作為交際費用之理。因之，告訴人指述：伊係相信被告
    有能力及方法請市議員向自來水處關說推薦取得該處職務，始願將十二萬元交與
    被告做為交際費用；七月間，被告至其家中告知已推薦成功，為自來水處錄取，
    請其交付十萬元予以轉交自來水處；如知被告詐欺，伊不會將二十二萬元交與被
    告，是被告向其要求金錢始予以交付等語，尚與常理無違，而可採信。被告所辯
    ：其向告訴人前後取得二十二萬元係請自來處之友人幫忙，因有推薦成功，告訴
    人始得前往應試；七月間，第二次向告訴人拿取十萬元，係因經二個月無音訊，
    告訴人主動請其將該款交付議員，其未曾告知錄取云云，顯非實情，而不足採。
  (三)被告雖另又辯稱：所支付之費用包括交際費用二萬元，係交與自稱為陳碧峰助理
    「李玉鎮」之人，其與市議員之助理及朋友應酬，該費用尚屬不足；七月間十萬
    元係被害人主動說要贊助陳碧峰議員之助選費用，而交付陳碧峰議員服務處助理
    李玉鎮云云。然據證人陳碧峰議員服務處主任李錦銘在原審到庭證稱：該服務處
    並無李玉鎮之人等語（見原審卷地五十一頁）；並有臺北市議會九十一年六月十
    七日議人字第九一００一五五四００號函敘明「本會並無李玉鎮登記為陳議員碧
    峰自聘助理之記錄可稽」云云附在原審卷第三十三頁可參。被告又未能陳報其與
    何人交際及支出如何費用之相關資料以供本院查證，此部分被告所辯，亦無足取
    。
  (四)綜上所述，告訴人之指述，核與事理無違；被告所辯：十二萬元係與議員交際花
    費，十萬元係交付李玉鎮作為贊助陳碧峰議員之助選費用議員等語，顯係臨訟飾
    卸之詞，不可採信。本件事證明確，被告犯行洵堪認定。
二、核被告乙○○所為，係犯刑法第三百三十九條第一項之詐欺取財罪。被告前後二
    次詐欺取財行為，係各自分別有其詐取一定財物金額之目的，尚非基於一詐欺行
    為而分次取得財物，並非接續犯；其犯罪時間緊接，手段雷同，所犯又為構成要
    件相同之罪，顯係基於概括之犯意為之，為連續犯，應依刑法第五十六條之規定
    論以一罪，並加重其刑。
三、原審據以論罪科刑，固非無見。惟被告前後二次詐欺取財行為，其犯罪時間緊接
    ，手段雷同，所犯又為構成要件相同之罪，顯係基於概括之犯意為之，為連續犯
    ；原審認定被告先後犯行為接續犯，尚有未洽。被告之上訴意旨否認有不法所有
    之意圖，雖無理由；然原判決既有前述之可議，仍屬無可維持，應由本院予以撤
    銷改判。爰審酌被告犯罪之動機係在謀取不法財物，其手段雖非以暴力為之，然
    乘告訴人求職心切詐取財物，其詐欺取財之次數、金額，犯罪後僅返還告訴人三
    萬元，及在法院審判中仍飾詞卸責，未見悔意等一切情狀及公訴人之求刑，仍按
    原判決量處如主文所示之刑。
據上論斷，應依刑事訴訟法第三百六十九條第一項前段、第三百六十四條、第二百九
十九條第一項前段，刑法第五十六條、第三百三十九條第一項，罰金罰鍰提高標準條
例第一條前段判決如主文。
本案經檢察官田炳麟到庭執行職務。
中      華      民      國    九十一    年      十      月     十七     日
                              臺灣高等法院刑事第十二庭
                                  審判長法  官   劉  景  星
                                        法  官   陳  志  洋
                                        法  官   陳  博  志
右正本證明與原本無異。
不得上訴。
                                        書記官   陳  嘉  文
中      華      民      國     九十一   年    十        月     二十一   日
附錄 本判決論罪科刑法條：
刑法第三百三十九條第一項
一意圖為自己或第三人不法之所有，以詐術使人將本人或第三人之物交付者，處五年
  以下有期徒刑、拘役或科或併科一千元以下罰金。
二以前項方法得財產上不法之利益或使第三人得之者亦同。
三前二項之未遂犯罰之。
